臺灣高等法院民事判決
                                  107年度勞上易字第129號
上訴人即附
帶被上訴人  福祿貝爾文教事業股份有限公司            
法定代理人  鄭簡秋香
訴訟代理人  陳祖德律師
被上訴人即
附帶上訴人  潘靜梅  
訴訟代理人  張清浩律師

上列當事人間請求給付退休金等事件，上訴人對於中華民國107
年9月7日臺灣桃園地方法院107年度勞訴字第29號第一審判決提
起上訴，被上訴人並為訴之減縮、擴張及附帶上訴，本院於108
年12月3日言詞辯論終結，判決如下：
    主      文
原判決關於駁回甲○○後開第二項之訴部分，暨訴訟費用之裁判
（除減縮部分外）均廢棄。
福祿貝爾文教事業股份有限公司應提繳新臺幣壹拾貳萬肆仟伍佰
肆拾伍元，至甲○○於勞工保險局設立之勞工退休金個人專戶。
福祿貝爾文教事業股份有限公司應再提繳新臺幣伍佰玖拾柒元，
至甲○○於勞工保險局設立之勞工退休金個人專戶。
福祿貝爾文教事業股份有限公司之上訴駁回。
第一審（除減縮部分外）、第二審（含附帶上訴及擴張部分）訴
訟費用，由上訴人負擔。
原判決主文第一項更正為福祿貝爾文教事業股份有限公司應給付
甲○○新臺幣壹佰貳拾玖萬伍仟玖佰零貳元，及自民國一０六年
十二月一日起至清償日止，按週年利率百分之五計算之利息。
    事實及理由
壹、程序方面
按於第二審程序中為訴之變更或追加，非經他造同意，不得為
  之，但擴張或減縮應受判決事項之聲明，不在此限，觀諸民事
  訴訟法第446條第1項、第255條第1項第3款規定自明。又按附
  帶上訴在言詞辯論終結前隨時可以提起，不受上訴期間拘束，
  此觀民事訴訟法第460條第1項前段、第2項規定即明。
經查：
㈠被上訴人即附帶上訴人（下稱被上訴人）於原審請求上訴人即
  附帶被上訴人（下稱上訴人）給付新臺幣（下同）129萬5,909
  元本息，嗣於本院審理時，被上訴人減縮為129萬5,902元本息
  （即其中特別休假工資由2萬0,902元，減縮為2萬0,895元，見
  本院卷第227頁），是此部分核屬減縮應受判決事項之聲明，
  應予准許。
㈡又被上訴人於本院言詞辯論終結前就原審駁回其請求上訴人應
  提繳12萬4,545元，至被上訴人於勞工保險局設立之勞工退休
  金專戶（下稱勞退專戶）部分，提起附帶上訴（見本院卷第10
  4頁），並擴張此部分之聲明為：上訴人應再提繳597元至被上
  訴人之勞退專戶（見本院卷第165頁），揆諸上開規定，亦屬
  合法。
貳、實體方面
被上訴人於原審起訴及本院主張：
㈠伊自民國（下同）79年4月2日起受僱於福祿貝爾文教機構（下
  稱系爭文教機構），從事書籍、期刊雜誌出版之設計，受僱期
  間陸續遭系爭文教機構之負責人即訴外人劉京華更改投保單位
  為桃園縣私立福祿貝爾英語會話短期補習班（下稱福祿貝爾補
  習班）、桃園縣私立福祿貝兒英語會話短期補習班（下稱福祿
  貝兒補習班）、福祿貝爾文教事業股份有限公司（下稱舊福祿
  貝爾公司）、臺北市私立福祿貝爾英語會話短期補習班（下稱
  北市福祿貝爾補習班）、郁興股份有限公司（下稱郁興公司）
  、普利斯堡文教事業股份有限公司（下稱普利斯堡公司）等。
  嗣劉京華於88年間將系爭文教機構營業讓與上訴人，並繼續留
  用伊，則伊之工作年資自應合併計算。且上訴人分別於100年4
  月30日、103年4月10日出具內容記載伊自79年4月2日起任職之
  服務證明書，可知上訴人確實承認伊工作年資應自79年4月2日
  起算，則兩造間之僱傭關係應持續至伊自請退休之日106年10
  月31日止。
㈡上訴人屬出版事業自勞動基準法（下稱勞基法）73年7月30日制
  定公佈後即已適用，迄至106年10月31日止伊已工作25年以上
  ，而得依勞基法第53條規定自請退休，伊選用94年7月1日生效
  之勞工退休金條例（下稱勞退條例）退休金規定，伊自79年4
  月2日受僱於上訴人至94年7月1日起納入勞退新制，適用舊制
  之年資計15.258年，得請求退休金基數為30.5，伊退休前平均
  工資為4萬1,804元，上訴人應給付退休金127萬5,007元；又上
  訴人未按薪資提撥足額勞工退休金，自94年7年起至100年8月
  止共計短少提繳勞工退休金12萬5,142元；另依伊工作年資，
  特別休假已達30日，於退休前尚15日未能休假，上訴人自應依
  勞基法第39條規定給付特別休假工資2萬0,895元。為此，爰依
  勞基法第53條、第55條、第38條、第39條與勞退條例第31條第
  1項之規定，提起本件訴訟，並於原審聲明：⒈上訴人應給付伊
  129萬5,902元及自106年12月1日起至清償日止，按週年利率5%
  計算之利息；⒉上訴人應提撥12萬4,545元至伊之勞退專戶；⒊
  願供擔保，請准宣告假執行；並於本院擴張聲明：上訴人應再
  提撥597元至伊之勞退專戶。
上訴人則以：
㈠被上訴人係陸續在不同事業單位工作，並非連續服務於同一事
  業單位，各服務事業單位並無互相關聯或連鎖關係，就股東、
  設立地址、營業項目、組織系統均不相同，無相互控股關係，
  故非屬勞基法第57條所規範之同一事業，也非同法第20條規定
  之改組或轉讓，新舊雇主亦無商議留用之情形，或相互承認年
  資之情事，故依勞基法第17條第1款、第53條，被上訴人非連
  續服務於同一事業單位，年資應不予計入。又被上訴人於87年
  6月10日離開普利斯堡公司，相隔一年半後於88年11月18日受
  僱於伊，至90年1月15日離職，相隔四年半後復於94年7月5日
  重新受僱於伊，訂立新的勞動契約併並調降薪資，是以先前之
  勞動關係業已消滅，依勞基法第10條之反面解釋，已超過3個
  月以上，顯無工作年資併計之適用，故被上訴人自94年7月5日
  起算至106年9月30日自請離職，工作年資僅12年3個月，不符
  自請退休要件，伊自無庸給付舊制退休金，原審未查而判命伊
  應給付退休金，顯有違誤。
㈡按勞基法第38條規定，被上訴人之特休假為17日，而被上訴人
  於原審自認已休假15日，尚餘2日，以其日薪1,233元計算，伊
  應給付之應休而未休工資應僅為2,466元。又被上訴人94年7月
  至100年8月期間之薪資明細，因已逾保存期限銷燬故無法提出
  ，況提繳退休金係屬定期給付，該請求權業因被上訴人未於5
  年間行使而消滅等語，資為抗辯。
原審就被上訴人之請求，判決：上訴人應給付被上訴人129萬5,
  909元，及自106年12月1日起至清償日止，按週年利率5%計算
  之利息，並附條件為假執行及免為假執行之宣告，駁回被上訴
  人其餘之訴。上訴人就其不利部分不服，提起上訴，被上訴人
  為訴之減縮，上訴人聲明：㈠原判決關於命上訴人給付本息部
  分（除減縮部分外）廢棄；㈡上開廢棄部分，被上訴人在第一
  審之訴及假執行之聲請均駁回。被上訴人答辯聲明：上訴駁回
  ；並為附帶上訴及擴張聲明，聲明：㈠原判決駁回被上訴人後
  開第二項之訴部分廢棄；㈡上訴人應提繳12萬4,545元至被上訴
  人之勞退專戶；㈢上訴人應再提繳597元至被上訴人之勞退專戶
  。上訴人附帶答辯聲明：附帶上訴及擴張之訴，均駁回。
兩造所不爭執之事項：
㈠被上訴人自79年4月2日起，其投保單位之雇主依序變更如下（
  見原審卷第24-25頁之勞工保險被保險人投保資料表）：
⒈自79年4月2日起投保單位改為福祿貝爾補習班，80年3月2日退
  保。
⒉自80年2月25日起改投保單位為福祿貝兒補習班，83年5月12日
  退保。
⒊自83年5月6日起改投保單位為舊福祿貝爾公司，88年11月18日
  退保。
⒋自85年10月17日起改投保單位為北市福祿貝爾補習班，86年8月
  22日退保。
⒌自86年8月22日起改投保單位為郁興公司，87年5月1日退保。
⒍自87年5月1日起改投保單位為普利斯堡公司，87年6月10日退保
  。
⒎自88年11月18日起改投保單位為上訴人，於106年10月31日退保
  。
㈡被上訴人各投保單位之登記資料如下：
⒈福祿貝爾補習班係於77年4月15日設立，負責人為邱淑蓉，所在
  地為桃園市○○區鎮○街000號，有桃園市政府教育局107年7月13
  日桃教終字第0000000000號函檢附立案登記資料、108年1月24
  日桃教終字第000000000號函可佐（見原審卷第172-177頁、本
  院卷第123頁）。
⒉福祿貝兒補習班係於79年8月2日設立，負責人為劉京華，所在
  地為桃園市○○街00巷0號，有桃園市政府教育局107年7月13日
  桃教終字第0000000000號函檢附立案登記資料可佐、108年1月
  24日桃教終字第000000000號函（見原審卷第172-177頁、本院
  卷第123頁）。
⒊舊福祿貝爾公司設立於80年11月19日，負責人為劉京華，公司
  所在地為桃園市○○區○○街00巷0號，所營事業為圖書雜誌出版
  發行等，嗣於88年8月20日經經濟部核准解散公司，有公司設
  立登記事項卡及變更登記事項卡可參（見本院卷第137-140頁
  ）。
⒋北市福祿貝爾補習班係於84年8月14日設立，負責人為常來興，
  有勞動部勞工保險局108年7月3日保費團字第00000000000號函
  及檢送之印鑑卡可參（見本院卷第237頁暨附件）。
⒌郁興公司係於84年7月11日設立，負責人原為常來興，於86年3
  月17日變更為邱淑容，公司所在地為臺北市○○路○段000號1樓
  ，有公司登記資料可參。
⒍普利斯堡公司設立於87年1月20日，負責人為蔡淑真，公司所在
  地為桃園市○○區○○○街000號，有公司設立登記事項卡及變更登
  記事項卡可參（見本院卷第143-149頁）。
⒎上訴人係於88年10月7日設立，負責人原為鄭文雄，嗣變更為乙
  ○○○，公司所在地為桃園市○○區○○○街000號，所營事業為文教
  、圖書出版等，有公司設立登記事項卡及變更登記事項卡可參
  （見本院卷第153-160頁）。
㈢舊福祿貝爾公司負責人劉京華、邱淑蓉與鄭文雄、乙○○○，於87
  年1月10日簽訂授權委任書（下稱系爭授權書，見原審卷第99
  頁）。
㈣上訴人分別於100年4月30日、103年4月10日出具內容記載被上
  訴人自79年4月2日起任職之服務證明書予被上訴人（見原審卷
  第26-27頁）。
㈤上訴人所屬出版事業自勞基法73年7月30日制定公佈後即已適用
  ，被上訴人選用94年7月1日生效之勞退條例之退休金規定。
㈥被上訴人於106年9月22日寄發桃園中路存證號碼610號存證信函
  予上訴人自請退休，上訴人於106年9月25日收受，嗣兩造於10
  6年10月11日經桃園市政府調解不成立，被上訴人於106年10月
  13日完成交接，並於106年10月31日離職，有桃園市政府勞資
  爭議調解紀錄、存證信函、福祿貝爾文教機構設計部移交清單
  、薪資條及已繳納勞工個人專戶明細資料為證（見原審卷第
  22-25、28-32、56、62-67頁）。
㈦被上訴人於106年10月31日離職，其前6個月平均工資為月薪4萬
  1,804元。
㈧被上訴人之工作年資如自79年4月2日起算，則：
⒈被上訴人計算退休金舊制期間為自79年4月2日至94年6月30日，
  年資為15年2月又28天，依勞基法第55條第1項第1款規定計算
  ，退休金基數為30.5個基數。
⒉被上訴人依勞基法第38條第3、4款規定，其於106年之特別休假
  有30日，離職前已休15日、尚餘15日，如得請求發給工資，每
  日以1,393元計算〔計算式：4萬1,804÷30＝1,393〕。
⒊被上訴人得請求自106年12月1日起算之法定遲延利息。
本件之爭點：㈠被上訴人依勞基法第53條、55條之規定，請求上
  訴人給付退休金127萬5,007元，是否有理由？㈡被上訴人依勞
  基法第38條、第39條之規定，請求上訴人給付特別休假工資2
  萬0,895元，是否有理由？㈢被上訴人依勞退條例第31條第1項
  規定，請求上訴人提撥自94年7月起至100年8月止，短少勞工
  退休金12萬5,142元，有無理由？茲分別析述如下：
㈠被上訴人依勞基法第53條、55條之規定，請求上訴人給付退休
  金127萬5,007元，為有理由：
⒈按事業單位改組或轉讓時，經新舊雇主商定留用勞工之工作年
  資，應由新雇主繼續予以承認，併計勞工工作年資，勞基法第
  20條、第57條定有明文。勞工為離職意思表示時，如依上開規
  定併計後之工作年資已達25年以上，應解為其係依勞基法第53
  條規定自請退休，並得就適用勞基法退休金規定部分，請求依
  同法第55條規定計算之退休金。又勞基法第20條所稱「事業單
  位改組或轉讓」，於事業單位為公司組織者，包括依公司法規
  定變更組織或合併，以消滅原有法人人格另立新法人人格之情
  形在內，但不以此為限，如公司移轉其全部營業、財產予他公
  司承接後，事實上已未再繼續營業者，縱未辦理解散登記，亦
  屬之。又所謂「新舊雇主商定留用之員工」，不僅指經新舊雇
  主以口頭或書面明示留用之員工，如依新舊雇主之舉動或其他
  情事，足以間接推知留用之默示意思者，亦包括在內（最高法
  院104年度台上字第2368號判決意旨參照）。經查：
⑴上訴人設立後，因使用「FROBEL福祿貝爾文教機構及圖」、「F
  ROBEL L.A.N.D及設計圖」、「福祿貝爾科幻樂園及設計圖」
  等商標圖樣，遭訴外人蔡清池向臺灣桃園地方檢察署（改制前
  為臺灣桃園地方法院檢察署，下稱桃園地檢）對上訴人負責人
  乙○○○提起違反商標法刑事告訴，經該署檢察官偵查終結，認
  其涉犯商標法第81條第3款之罪嫌，而以該署98年度調偵字第5
  42號提起公訴，經原法院刑事庭以99年度智易字第542號刑事
  判決諭知乙○○○無罪確定（下稱相關刑案），有該判決可參（
  見原審卷第131-135頁），且經本院調閱相關刑案之全案卷證
  資料查閱無訛。
⑵乙○○○於相關刑案偵查中陳稱：伊從85年開始使用上開宣傳及文
  宣品上之商、標文字、圖案，伊前手劉京華係76、77年開始使
  用，他是我們前任董事長，伊公司為上訴人公司等語，有桃園
  地檢署97年10月24日訊問筆錄可參【見桃園地檢97年度偵字第
  15014號（下稱第15014號）卷第49-50頁，原審卷第137-138頁
  】。復提出刑事答辯狀陳稱：劉京華與訴外人羅文進簽署退股
  協議書，其中第貳、三（二）條約定舊福祿貝爾公司同意將著
  作權等印章、文件交給羅文進之見證律師，待舊福祿貝爾公司
  給付第貳、二條之金額後，將文件交還舊福祿貝爾公司，嗣因
  劉京華經營不善，因所同意由乙○○○代為履行上述退股協議之
  義務後，由乙○○○取得舊福祿貝爾公司之著作權及其他權利，
  並簽署授權委任書；嗣後其給付羅文進等人如退股協議書約定
  之尾款，取得著作權及其他權利；乙○○○早期即參與劉京華經
  營，其早在77年11月間即開始經營福祿貝爾文教事業，並設立
  「財團法人福祿貝爾文教基金會」，且有相關教育著作產生，
  直到80年11月，劉京華才設立舊福祿貝爾公司等語，有刑事答
  辯狀可參（見第15014號卷第53-59頁），並提出退股協議書、
  授權委任書、羅文進等九人簽收之支票影本、財團法人福祿貝
  爾文教基金會之法人登記證書為證（見同上卷第
  63-69、107頁）。
⑶乙○○○前揭陳述其從85年開始使用上開宣傳及文宣品上之商、標
  文字、圖案，其前手劉京華係76、77年開始使用，他是我們前
  任董事長，乙○○○早期即參與劉京華經營，其自77年11月間即
  開始經營福祿貝爾文教事業，並設立財團法人福祿貝爾文教基
  金會，且有相關教育著作產生，直到80年11月，劉京華才設立
  舊福祿貝爾公司等語，核與福祿貝爾補習班係於77年4月15日
  設立、負責人為邱淑蓉；福祿貝兒補習班係於79年8月2日設立
  、負責人為劉京華；舊福祿貝爾公司設立於80年11月19日、負
  責人為劉京華；上訴人於88年10月7日設立，負責人原為鄭文
  雄，嗣變更為乙○○○（見不爭執事項㈡⒈⒉⒊⒎）等公司登記資料相
  符。亦與舊福祿貝爾公司兼負責人劉京華、邱淑蓉與羅文進於
  86年6月16日簽立退股協議書，及舊福祿貝爾公司負責人劉京
  華、邱淑蓉與鄭文雄、乙○○○，於87年1月10日簽訂系爭授權書
  等約定之內容相符（見第15014號卷第63-64、68頁，原審卷第
  99頁）。又劉京華與邱淑蓉為夫妻，亦有劉京華之國民身分證
  可參（見第15014號卷第61頁）。自堪認劉京華為系爭文教機
  構之負責人，其與邱淑蓉自77年開始經營福祿貝爾補習班、福
  祿貝兒補習班、舊福祿貝爾公司等系爭文教機構。
⑷劉京華與羅文進簽署退股協議書後，因劉京華經營不善，而同
  意由乙○○○代為履行退股協議之義務後，由乙○○○取得舊福祿貝
  爾公司之著作權及其他權利，並簽署授權委任書，嗣後其給付
  羅文進等人如退股協議書約定之尾款，取得著作權及其他權利
  等情，已據乙○○○陳述如前。又舊福祿貝爾公司（下稱本公司
  ）負責人劉京華、邱淑蓉（下稱本人）與鄭文雄、乙○○○，於8
  7年1月10日簽訂系爭授權書，約定：「茲授權鄭文雄先生、乙
  ○○○女士全權處理並概括承受本人等對吳裕松……等九人於八十
  六年六月十八日所簽立之退股協議書中，本公司及本人之權利
  義務，並於履行本人對渠等九人之債務後，受任人即享有本人
  及本公司於該協議書中所享有之一切權利，並與吳裕松……等九
  人簽立補充協議書完成退股協議……」等情，有授權委任書可參
  （見原審卷第99頁）。是由上開各情觀之，堪認舊福祿貝爾公
  司、劉京華、邱淑蓉等人，已將舊福祿貝爾公司之全部營業、
  財產讓與鄭文雄、乙○○○，而結束營業，鄭文雄與乙○○○受讓後
  ，始於88年10月7日設立上訴人，由上訴人繼續經營舊福祿貝
  爾公司之所營事業。
⑸本院審酌前述被上訴人自79年4月2日起受僱於鄭文雄所經營之
  系爭文教機構，嗣鄭文雄、乙○○○受讓系爭文教機構之權利義
  務，而於88年10月7日設立上訴人後，被上訴人並繼續受僱於
  上訴人等情，是依新舊雇主之舉動，已足以間接推知上訴人有
  留用被上訴人之默示意思。參以上訴人分別於100年4月30日、
  103年4月10日出具內容記載被上訴人自79年4月2日起任職之服
  務證明書予被上訴人等情（見不爭執事項㈣），益證被上訴人
  確為上訴人所留用之勞工。自堪認被上訴人主張其自79年4月2
  日受僱劉京華所經營之系爭文教機構，劉京華於88年間將系爭
  文教機構營業轉讓上訴人後，其為上訴人繼續留用之勞工，其
  工作年資應合併計算一節，應與事實相符，足堪採信。
⑹雖上訴人抗辯：被上訴人係陸續在不同事業單位工作，並非連
  續服務於同一事業單位，各服務事業單位並無互相關聯或連鎖
  關係，就股東、設立地址、營業項目、組織系統均不相同，無
  相互控股關係，故非屬勞基法57條所規範之同一事業，也非同
  法第20條規定之改組或轉讓，新舊雇主亦無商議留用之情形，
  或相互承認年資之情事，其非連續服務於同一事業單位，年資
  應不予計入云云。惟按勞動基準法所規定之勞動契約，係指當
  事人之一方，在從屬於他方之關係下，提供職業上之勞動力，
  而由他方給付報酬之契約。又此勞動契約究竟存於何者間，應
  推求當事人真意及究係受何人指示而從屬服勞務，當事人間就
  勞動契約成立對象如有爭議，法院應綜合一切事證綜合判斷，
  勞保之投保事業單位固為重要參考依據，但並非唯一標準（最
  高法院94年台上字第1653號、101年度台上字第770號等判決要
  旨參照）。次按為保障勞工之基本勞動權，加強勞雇關係，促
  進社會與經濟發展，防止雇主以法人之法律上型態規避法規範
  ，遂行其不法之目的，於計算勞工退休年資時，非不得將其受
  僱於「現雇主」法人之期間，及其受僱於與「現雇主」法人有
  「實體同一性」之「原雇主」法人之期間合併計算，庶符誠實
  及信用原則（最高法院100年台上字第1016號判決要旨參照）
  。查被上訴人自79年4月2日起之投保單位雇主，依序為福祿貝
  爾補習班（負責人邱淑蓉、自79年4月2日起至80年3月2日）、
  福祿貝兒補習班（負責人劉京華、自80年2月25日起至83年5月
  12日）、舊福祿貝爾公司（負責人劉京華、自83年5月6日起至
  88年11月18日）、北市福祿貝爾補習班（負責人常來興、自85
  年10月17日起至86年8月22日）、郁興公司（負責人常來興後
  變更為邱淑蓉、自86年8月22日起至87年5月1日）、普利斯堡
  公司（負責人蔡淑真、自87年5月1日起至87年6月10日退保）
  、上訴人（自88年11月18日起至106年10月31日），其中福祿
  貝爾補習班所在地為桃園市○○區鎮○街000號，福祿貝兒補習班
  所在地為桃園市○○街00巷0號，舊福祿貝爾公司所在地為桃園
  市○○區○○街00巷0號，普利斯堡公司所在地為桃園市○○區○○○街
  000號，上訴人所在地為桃園市○○區○○○街000號等情，均已如
  前述，另舊福祿貝爾公司所營事業為各種圖書、雜誌、表冊、
  文件、文具、紙張之買賣業務，兒童教育育樂器材之買賣業務
  等（見本院卷第137、139頁），核與普利斯堡公司所營事業為
  圖書、雜誌、表冊、紙張之買賣業務，運動育樂器材之買賣業
  務，圖書、雜誌、書籍、文具、畫冊、有聲出版品（錄影帶）
  之研發、設計製作、出版發行買賣業務等（見本院卷第143頁
  ），大致相符。又上開投保單位之負責人，其中邱淑蓉、劉京
  華為夫妻，劉京華為系爭文教機構之負責人，亦如前述，另乙
  ○○○為財團法人福祿貝爾文教基金會之董事長，常來興為董事
  之一，有法人登記證書可參（見第10514號卷107頁）。參以，
  乙○○○前述，劉京華係其前任董事長，乙○○○早期即參與劉京華
  經營，其於77年11月間即開始經營福祿貝爾文教事業，並設立
  財團法人福祿貝爾文教基金會，且有相關教育著作產生，直到
  80年11月，劉京華才設立舊福祿貝爾公司等情，堪認上開投保
  單位應均同屬劉京華所經營系爭文教機構之一。是以，本院審
  酌被上訴人雖自79年4月2日起之投保單位雇主，多所更迭，但
  各投保單位之負責人其中邱淑蓉、劉京華夫妻，劉京華為系爭
  文教機構之負責人，常來興為財團法人福祿貝爾文教基金會為
  董事之一，且均由劉京華為實際負責人，從事之主要業務相同
  ，除北市福祿貝爾補習班及郁興公司設於臺北市外，其餘所在
  地鄰近，並劉京華係76、77年開始經營，乙○○○亦早於77年11
  月即開始經營福祿貝爾文教事業等情，已據乙○○○陳述在案，
  堪認福祿貝爾補習班、福祿貝兒補習班、舊福祿貝爾公司、北
  市福祿貝爾補習班、郁興公司、普利斯堡公司等，均為劉京華
  所經營之系爭文教機構之一，而具有實體同一性，其受僱於劉
  京華所經營之系爭文教機構之工作年資合併計算。佐以，乙○○
  ○早於77年11月即參與經營，其對上開各投保單位，是否為劉
  京華所經營之系爭文教機構，當知之甚詳，且其與鄭文雄受讓
  系爭文教機構之權利義務，而於88年10月7日設立上訴人，如
  被上訴人受僱於系爭文教機構之年資有非屬連續服務於同一事
  業單位之情形，或非上訴人留用之勞工，或被上訴人受僱於上
  訴人之年資有非屬連續服務之情形，上訴人豈有先後於100年4
  月30日、103年4月10日出具內容記載被上訴人自79年4月2日起
  任職之服務證明書予被上訴人之理？是其前揭所辯，洵不足採
  。
⒉按勞工工作二十五年以上者得自請退休。勞工退休金之給與標
  準如下：一、按其工作年資，每滿一年給與兩個基數；但超過
  十五年之工作年資，每滿一年給與一個基數，最高總數以四十
  五個基數為限；未滿半年者以半年計；滿半年者以一年計。前
  項第一款退休金基數之標準，係指核准退休時一個月平均工資
  。勞基法第53條第2款、第55條第1項第1款及第2項分別定有明
  文。查被上訴人自79年4月2日受僱劉京華所經營之系爭文教機
  構，嗣劉京華於88年間將系爭文教機構營業轉讓上訴人後，其
  為上訴人繼續留用之勞工，其工作年資應合併計算，已如前述
  。又被上訴人於106年9月22日寄發桃園中路存證號碼610號存
  證信函予上訴人自請退休，上訴人於106年9月25日收受，嗣兩
  造於106年10月11日經桃園市政府調解不成立，被上訴人於106
  年10月13日完成交接，並於106年10月31日離職（見不爭執事
  項㈥）。準此，被上訴人自79年4月2日起受僱至106年10月31日
  離職止已工作25年以上，其依前揭規定請領退休金，應屬有據
  。又上訴人所屬出版事業自勞基法73年7月30日制定公佈後即
  已適用，被上訴人選用94年7月1日生效之勞退條例之退休金規
  定，其按106年10月31日離職前六個月薪資計算之平均工資為4
  萬1,804元，計算退休金舊制期間為自79年4月2日至94年6月30
  日，年資為15年2月又28天，依勞基法第55條第1項第1款規定
  計算，退休金基數為30.5個基數（見不爭執事項㈤、㈦、㈧⒈），
  是依此計算，被上訴人請求上訴人給付舊制期間之退休金127
  萬5,022元（計算式：4萬1,804元×30.5＝127萬5,022元），為
  有理由，應予准許。
㈡被上訴人依勞基法第38條、第39條之規定，請求上訴人給付特
  別休假工資2萬0,895元，是否有理由？
⒈按勞工在同一雇主或事業單位，繼續工作滿5年以上10年未滿者
  ，每年應給予特別休假14日；10年以上者，每1年加給1日，加
  至30日為止；特別休假，工資應由雇主照給，勞基法第38條第
  3、4款、第39條前段分別定有明文。又特別休假應按年度計算
  ，勞工應休之特別休假日於年度終結時，如有未休完日數，且
  可歸責於雇主時，勞工始得請求雇主發給未休特別休假日數之
  工資（最高法院103年度台上字第1425號判決參照）。
⒉查被上訴人之工作年資應自79年4月2日起算，已如前述，是其
  依勞基法第38條第3、4款規定，其於106年之特別休假有30日
  ，離職前已休15日、尚餘15日（見不爭執事項㈧⒉）。又被上訴
  人於106年之特別休假應有30日，但因上訴人前認被上訴人之
  工作年資不應自79年4月2日起算，其申請自願退休不合法，及
  其特休假僅為17日云云，既均不足採，且致上訴人因此未准許
  被上訴人之特別休假，自屬可歸責於上訴人致被上訴人無從行
  使特別休假之權利，是揆諸前揭說明，被上訴人請求上訴人就
  應休未休特別休假之日數15日，發給工資，自屬有據。復依被
  上訴人退休前六個月之平均工資4萬1,804元，換算日薪為1,39
  3元（計算式：4萬1,804元÷30日＝1,393元，元以下四捨五入）
  ，依此計算，被上訴人請求上訴人給付特別休假工資2萬0,895
  元（計算式：1,393元×15日＝2萬0,895元），為有理由，應予
  准許。
㈢被上訴人依勞退條例第31條第1項規定，請求上訴人提撥自94年
  7月起至100年8月止，短少勞工退休金12萬5,142元，為有理由
  ：
⒈按雇主應為適用勞工退休金條例之勞工，按月提繳退休金，儲
  存於勞工保險局設立之勞工退休金個人專戶，雇主每月負擔之
  勞工退休金提繳率，不得低於勞工每月工資6%，前項規定月提
  繳工資分級表，由中央主管機關擬定，報請行政院核定，勞退
  條例第6條第1項及第14條第1項、第2項規定參照。又雇主未依
  本條例之規定按月提繳或足額提繳勞工退休金，致勞工受有損
  害者，勞工得向雇主請求損害賠償。前項請求權，自勞工離職
  時起，因五年間不行使而消滅，勞退條例第31條亦定有明文。
⒉經查：
⑴被上訴人主張其就上訴人自94年7月起至100年8月止，每月給付
  被上訴人之工資，按月提繳工資分級表所定之工資級距計算，
  上訴人應提繳、實際提繳及應補繳之勞工退休金等各項之結果
  ，上訴人合計尚應提繳之退休金金額尚不足12萬5,142元等情
  ，已據其提出銀行存款往來明細表暨對帳單、勞工保險普通事
  故保險費被保險人與投保單位分擔金額表、勞工保險繳費證明
  單、勞工退休金月提繳工資分級表、上訴人應補被上訴人新制
  勞工退休金計算表等為證（見本院卷第61-73、179-180頁）。
  又上訴人對其支付被上訴人前述之工資，及按此工資依月提繳
  工資分級表所定之工資級距計算，上訴人應提繳、實際提繳及
  應補繳之勞工退休金等各項之結果，上訴人合計應提繳退休金
  額尚不足12萬5,142元，復不爭執（見本院卷第296頁）。則被
  上訴人主張上訴人於上開期間未按月提撥足額勞工退休金，尚
  短少12萬5,142元等情，應為可採。
⑵又上訴人依勞退條例第6條第1項之規定，負有按月提繳退休金
  ，儲存於被上訴人之勞退專戶義務，上訴人未依規定為被上訴
  人提繳足額退休金至其個人退休金專戶，尚不足12萬5,142元
  ，使被上訴人受有損害，則被上訴人依勞退條例第31條第1項
  規定，請求上訴人將應提繳而未提繳之金額12萬5,142元提繳
  至被上訴人勞退專戶以填補其損害，為有理由，應予准許。
⑶至被上訴人依勞退條例第31條第1項規定之此項請求權，參諸前
  揭說明，其時效應自勞工離職時起算五年。而被上訴人於106
  年10月31日離職，於同年11月20日向原審起訴，有原審收文章
  可參（見原審卷第8頁），未逾5年期間，是上訴人就此為時效
  之抗辯，尚乏所據。
綜上所述，被上訴人㈠依勞基法第53條、55條之規定，請求上訴
  人給付127萬5,007元，㈡依勞基法第38條、第39條之規定，請
  求上訴人給付2萬0,895元，合計129萬5,902元，及106年12月1
  日（見不爭執事項㈧⒊）起至清償日止，按週年利率5%計算之利
  息，㈢依勞退條例第31條第1項之規定，請求上訴人提繳12萬5,
  142元至被上訴人之勞退專戶，均為有理由，應予准許。上開
  被上訴人請求㈢其中提繳12萬4,545元應予准許部分，原審為被
  上訴人敗訴之判決，尚有未洽，被上訴人附帶上訴意旨指摘此
  部分原判決不當，求予廢棄改判，為有理由，應由本院予以廢
  棄，改判如主文第二項所示。原判決（除減縮部分外）就命上
  訴人給付129萬5,902元本息部分，為上訴人敗訴之判決，並依
  兩造之聲請酌定相當擔保金，分別為假執行、免為假執行之諭
  知，核無不合。上訴人就上開敗訴部分提起上訴，指摘原判決
  此部分不當，求予廢棄改判，為無理由，應予駁回。又被上訴
  人就請求㈢部分，擴張請求上訴人再提繳597元至被上訴人之勞
  退專戶，亦有理由，應予准許。末查，被上訴人已減縮對上訴
  人請求給付特別休假工資為2萬0,895元本息（見本院卷第227
  頁），原判決主文第一項既有前述減縮情形，為使主文應明確
  、適法，且適於執行，爰將減縮後原判決主文第一項更正如主
  文第六項所示。
本件事證已臻明確，兩造其餘之攻擊或防禦方法及所用之證據
  ，經本院斟酌後，認為均不足以影響本判決之結果，爰不逐一
  論列，附此敘明。
據上論結，本件上訴人之上訴為無理由，被上訴人附帶上訴及
  追加之訴均有理由，依民事訴訟法第450條、第449條第1項、
  第78條，判決如主文。
中    華    民    國   108    年    12    月    17    日
                  勞工法庭
                        審判長法  官  方彬彬
                              法  官  趙雪瑛
                              法  官  謝永昌
正本係照原本作成。
不得上訴。
中    華    民    國   108    年    12    月    19    日
                              書記官  王增華